【裁判字號】    87,上易,5274
【裁判日期】    890531
【裁判案由】    詐欺
【裁判全文】
臺灣高等法院刑事判決                  八十七年度上易字第五二七四號
    上  訴  人  臺灣台北地方法院檢察署檢察官
    被      告  乙○○
    選任辯護人  鄭世脩
                成介之
右上訴人因被告詐欺案件，不服臺灣台北地方法院八十七年度易字第一八六三號，中
華民國八十七年六月三十日第一審判決（起訴案號：臺灣台北地方法院檢察署八十六
年度偵字第二二九八六號）提起上訴，本院判決如左：
    主  文
上訴駁回。
    理  由
一、公訴意旨略以：被告乙○○意圖為自己不法之所有，於民國八十五年十二月中旬
    ，在台北市○○○路三百六十九號「華泰大飯店」內，向丁○○佯稱伊現任職於
    行政院經建會，得知由某黨營機構主導操作之「即期外匯操作計晝」，可介紹丁○○參加，並強調經由該黨營機構之護盤動作，保證投資人每月可分得投資金額
    百分之十以上之利潤，絕無風險等語，致丁○○誤信為真，乃於八十五年十二月
    三十一日、至八十六年一月三十日、八十六年三月二十五日，陸續匯款新台幣（
    下同）計一千二百零四萬二千元予乙○○。詎乙○○於收到前開款項後，僅於八
    十六年一月間及四月間交付「紅利」美金計八萬元予丁○○後即未再依約給付。
    且其嗣後所交付予潘某之還款支票，亦均遭退票，丁○○始悉受騙，因認被告乙○○涉有刑法第三百三十九條第一項詐欺罪嫌云云。
二、按告訴人之告訴，係以使被告受刑事訴追為目的，是其陳述是否與事實相符，仍
    應調查其他證據以資審認，又刑法第三百三十九條第一項詐欺罪之成立，須行為
    人於主觀上有為自己或第三人不法所有之意圖，客觀上有施用詐術，使對方陷於
    錯誤致為財產上之處分行為始足當之，若行為人於訂約之初非有欺罔行為，縱令
    事後涉及違反契約之情形，亦僅生民事債務不履行之責任，要與詐欺罪刑無關，
    此觀諸該條之規定甚明；次按犯罪事實，應依證據認定之，無證據不得推定其犯
    罪事實，又不能證明被告犯罪者，應諭知無罪之判決，刑事訴訟法第一百五十四
    條、第三百零一條第一項定有明文；末按在訴訟上用以證明事實之證據，須於通
    常一般人均不致於有所懷疑，而得確信其為真實之程度者，始得據以為有罪之認
    定，倘其證明尚未達致此一程度，而有合理性之懷疑存在，致使無從為有罪之確
    信，即應為無罪之判決；故在告訴人指述被告涉嫌犯罪之場合，縱令所訴情由依
    其所結合之旁證在情理上尚非絕無可能，若在一般生活經驗上仍可另為其他有利
    被告之合理推斷，根據「罪證有疑、利於被告」之證據法則，即不得遽以片面之
    觀點，認為告訴人之陳述或其所本旁證已適於為有罪判斷之依據；至於債務人於
    債之關係成立後，如有未依債之本旨履行民事債務之情形，在一般社會經驗上可
    能之原因甚多，縱令是出於惡意不為履行，苟無足以證明其在債之關係發生時，
    自始即具有不法所有之意圖之積極證據，亦僅能令負民事之遲延給付責任，依刑
    事訴訟法一百五十四條之規定，尚不得據此債信違反之客觀事態，而推定債務人
    原有詐欺取財之犯意。
三、本件公訴人認被告乙○○涉有前開詐欺罪嫌，無非係以右揭事實己據告訴人丁○○之指訴，並經證人丙○○證稱，復有匯款單、合約書附件等影本為其主要論據
    ；訊據被告乙○○對於有收受告訴人丁○○所交付之作為投資款乙節均供承不諱
    ，惟堅決否認有何前述詐欺犯行，辯稱：伊係經由丙○○之介紹而認識丁○○，
    而丁○○所匯之款項伊均有依約從事外匯之行為，而所得之利潤均係由投資人分
    配後，再由丙○○交付予丁○○，事後因澳門帝皇國際發展公司違約未將款項匯
    回，伊始無法支付分配利潤於告訴人，伊自始並無詐欺之意圖等語；經查告訴人
    丁○○確實因為丙○○之介紹而認識被告乙○○進而匯款投資外匯之行為乙節，
    為告訴人丁○○所陳述明確，並經證人丙○○於偵訊時證述屬實，再觀諸告訴人
    丁○○所提出之合約附件，上載帳戶管理人為丙○○，且內容謂：「乙方承諾切
    結甲方投資之金額之利潤支付如下‧‧‧」等字樣，又澳門確實有設立登記從事
    外匯保證金交易買賣業務之澳門帝皇國際發展公司等情，「亦據證人即原金輝財
    經資訊服務有限公司顧問甲○○（原審誤載為該公司總經理兼顧問）於原審暨本
    院到庭結證屬實（見原審八十七年六月十七日審判筆錄及本院八十七年十月二十
    二日訊問筆錄）」，而被告乙○○確實有將告訴人丁○○或丙○○匯款至其帳戶
    之投資款，確實匯往澳門帝皇國際發展公司乙節，亦有該公司出具之確認書影本
    乙紙可參，且被告有將因匯款至澳門帝皇國際發展公司從事外匯保證金所獲得之
    部分利潤撥付予詹行懿轉付丁○○，亦為告訴人丁○○及證人丙○○所供述明確
    ，並有世華聯合商業銀行八十六年四月二十三日、同年月二十四日、美商花旗銀
    行八十六年四月二日、華南商業銀行八十六年四月二十八日、同年五月二十八日
    匯款回條聯影本在卷可稽，而且澳門帝皇國際發展公司所簽發支付予乙○○合計
    港幣一百八十一萬元之支票均遭退票等情，亦有澳門帝皇國際發展公司所簽發之
    誠興銀行支票三紙影本在卷可按，足認被告所辯堪以採信，綜上所述，足認告訴
    人丁○○對於上開投資案係經其評詁後認為可行，始同意投資，並將經營方式交
    由被告負責並由介紹人丙○○擔任管理人，況且被告亦確實有從事外匯保證金交
    易行為，又將澳門帝皇國際發展公司所撥入之部分利潤分配告訴人，何況投資從
    事高利潤之業務，本身即已有相當大之虧損風險，此亦應為一般人所知悉，是尚
    難僅因告訴人指述被告未依約定內容按期回收成本與賺取盈利，遽認被告自始有
    施用詐術使人陷於錯誤之情事，本件純屬告訴人因投資案，見無利可圖，乃要求
    退還投資額所衍生之民事糾紛，尚難以詐欺罪責相繩，告訴人當可另循其他途徑
    謀求救濟之道，揆諸首開說明，本件既查無其他確切證據足以證明被告自始即有
    何不法所有之意圖，或有何施用詐術之犯行，自應諭知無罪。
四、至被告是否另涉侵占或其他罪嫌，非本院審理範圍，附此敘明。
五、原審以調查證據結果，斟酌全辯論意旨，認不能證明被告犯詐欺罪，而為被告無
    罪之諭知，核無不當，檢察官循告訴人請求上訴，其上訴意旨仍執前詞認應成立
    犯詐欺罪，指摘原判決不當，為無理由，應予駁回。
據上論斷，應依刑事訴訟法第三百六十八條，判決如主文。
本案經檢察官李進誠到庭執行職務。
中    華    民    國    八十九    年      五        月      三十一      日
                            臺灣高等法院刑事第十一庭
                                審判長法  官  楊  照  男
                                      法  官  王  詠  寰
                                      法  官  楊  炳  禎
右正本證明與原本無異。
不得上訴。
                                      書記官  廖  素  花
中    華    民    國    八十九    年      六        月        七        日


司法院資訊處製作；財團法人民間司法改革基金會備份。
